【裁判字號】    90,訴,86
【裁判日期】    901017
【裁判案由】    偽造有價證券等
【裁判全文】
臺灣臺東地方法院刑事判決                              九十年度訴字第八六號
    公  訴  人  臺灣臺東地方法院檢察署檢察官
    被      告  丙○○
    指定辯護人  本院公設辯護人  甲○○
右列被告因偽造有價證券等案件，經檢察官提起公訴（九十年度偵字第四０四號），
本院判決如左：
    主      文
丙○○意圖供行使之用，而偽造有價證券，處有期徒刑參年貳月。
臺東縣臺東地政事務所之土地限額抵押權設定契約書及土地登記申請書上偽造之「丁○○」署名，及票號Ｎ0000000之本票壹紙均沒收。
    事      實
一、丙○○係從事代書業務，於民國八十七年八月間，丁○○因其子車禍受傷需錢孔
    急，乃將其所有坐落在台東縣卑南鄉○○段第一二五之二地號及同鄉○○段第二
    一三號土地之所有權狀及印鑑交予丙○○，委請丙○○幫忙辦理借款新台幣（下
    同）十萬元事宜。丙○○取得該權狀及印鑑後，向丁○○詐稱該二筆土地不值十
    萬元，無法辦理貸款，丁○○遂請求丙○○將權狀及印鑑返還，詎丙○○竟意圖
    為自己不法之利益，而違背其任務，並基於行使偽造私文書及使公務員登載不實
    之概括犯意，於八十七年八月二十八日，在土地限額抵押權設定契約書及土地登
    記申請書上偽造丁○○之署名，並盜蓋丁○○之印鑑，表示丁○○將上開二筆土
    地設定三十萬元之抵押權予丙○○，並持向臺東縣臺東地政事務所辦理登記，使
    承辦之公務員陷於錯誤，將此不實事項登載於其職務上所掌之土地及建物登記簿
    ，足以生損害於丁○○及臺東縣臺東地政事務所地政管理之正確性。嗣丙○○於
    同年九月十七日，基於為自己不法所有之意圖，在臺東市○○路經營之代書事務
    所，基於意圖供行使之用，偽造丁○○之署名，以丁○○之名義簽發面額三十萬
    元、票號Ｎ0000000號之本票一紙，持向不知情之乙○○借款三十萬元，
    復於同年十一月三十日基於同前之概括犯意，填妥內容為讓與前述偽設之抵押權
    予乙○○之土地限額抵押權設定契約書及土地登記申請書，向臺東縣臺東地政事
    務所聲請設定抵押權予乙○○，於同年十二月三日，承辦之公務員陷於錯誤，將
    此不實事項據以登載於其職務上所掌之土地及建物登記簿，發給他項權利證明書
    予丙○○，丙○○再將之交給乙○○供擔保該三十萬元之債權，以此方式向乙○○詐得三十萬元後花用迨盡。嗣後因乙○○未獲支付利息，乃向丁○○索取時，
    二人方始發覺上情。
二、案經丁○○訴請臺灣臺東地方法院檢察署檢察官偵查起訴。
    理      由
一、訊據被告丙○○固坦承有前開偽造有價證券之犯行及受告訴人委託辦理借款與土
    地限額抵押權設定契約書、土地登記申請書上告訴人之署名及印章係伊所為，並
    持向地政事務所辦理登記和從乙○○處取得三十萬元花用殆盡之事實不諱，然矢
    口否認有何偽造文書、背信、詐欺及使公務員登載不實等犯行，辯稱：我並沒有
    偽造文書，是被害人要我去幫他借錢，並設定抵押權；當初是被告的女兒先跟我
    接洽的，是告訴人叫我拿去設定的，我之所以會說這二筆土地不值十萬元，是因
    我尚未設定的時候我就將部分的錢給告訴人的女兒，待我要將二筆土地拿去設定
    給別人的時候是別人告訴我這二筆土地不值十萬元，我才會告訴告訴人說這二筆
    土地不值十萬元云云。然查：
    （一）右揭犯罪事實，迭據告訴人丁○○於警訊及偵審中指述歷歷，而被告於警
          訊及偵查中均坦承前開犯行不諱，果若如被告於本院調查中所言，係幫告
          訴人借款，則被告豈有於八十九年四月二十四日簽寫如卷附之借據表示欠
          告訴人二十七萬元之理，況被告身為代書，如確有將十萬元交給丁○○女
          兒黃芳萍，定會交求黃芳萍簽寫收據或借據，以為依據，然被告卻提不出
          相關之證據以實其說，顯與常情不符，足證被告前揭所辯，顯係臨訟杜撰
          之詞，不足採信。
    （二）證人乙○○於本院調查中具結證稱被告在向其借款時，並未提及係幫黃福
          音借款等語，亦為被告所自承，如被告確係幫告訴人辦理借款事宜，焉有
          可能如此，足證被告前開所辯，顯與常情不符，洵無足採。此外，並有票
          號Ｎ0000000號之本票影本一紙、臺東縣臺東地政事務所九十年八
          月十四日（九十）東地所一字第五八四０號函所附之土地限額抵押權設定
          契約書及土地登記申請書一份在卷可按，是本件事證已臻明確，被告犯行
          洵堪認定，自應依法論科。
二、核被告所為，係犯刑法第三百四十二條第一項之背信罪、第二百零一條之偽造有
    價證券罪，第二百十六條、第二百十條行使偽造私文書罪、第二百十四條使公務
    員登載不實罪、第三百三十九條第一項之詐欺罪，被告盜蓋印章及偽造署名，均
    屬偽造私文書及偽造有價證券行為之一部，不另構成盜用印章或偽造署押之罪；
    而偽造私文書之低度行為應為行使之高度行為所吸收，行使偽造有價證券之低度
    行為應為高度之偽造行為所吸收，亦均不另論罪。被告先後所為數行使偽造文書
    及使公務員登載不實之行為，時間緊接，所犯罪名相同，顯係出於概括之犯意為
    之，為連續犯，爰依刑法第五十六條之規定各以一罪論，並加重其刑。又背信罪
    與所犯偽造有價證券罪、行使偽造私文書罪、使公務員登載不實罪及詐欺罪間有
    方法結果之牽連關係，應從法定本刑較重之偽造有價證券罪處斷。爰審酌被告之
    品行尚佳、犯罪動機、目的在於貪圖金錢、手段非殘、對被害人所生之危害甚鉅
    及犯罪後已返還部分款項等一切情狀，量處如主文所示之刑，以資懲儆。偽造如
    主文第二項所示之署名，依刑法第二百十九條併予宣告沒收。偽造之本票一紙，
    依刑法第二百零五條沒收之。
據上論結，應依刑事訴訟法第二百九十九條第一項前段，刑法第三百四十二條第一項
、第二百零一條第一項、第二百十四條、第二百十六條、第二百十條、第三百三十九
條第一項、第五十六條、第五十五條、第二百十九條，第二百零五條、罰金罰鍰提高
標準條例第一條，判決如主文。
本案經檢察官馬培基到庭執行職務
中    華    民    國      九十        年      十        月      十七    日
                                  臺灣臺東地方法院刑事庭
                                      審判長法  官   蔡勝雄
                                            法  官   廖建彥
                                            法  官   劉柏駿
右正本證明與原本無異。
如不服本判決，應於判決送達後十日內向本院提出上訴狀。（須附繕本）
「切勿逕送上級法院」
                                            書記官   陳俊德
中    華    民    國      九十        年      十        月      十七    日
附記
中華民國刑法第三百四十二條第一項
 (背信罪)
為他人處理事務，意圖為自己或第三人不法之利益，或損害本人之利益，
而為違背其任務之行為，致生損害於本人之財產或其他利益者，處五年以
下有期徒刑、拘役或科或併科一千元以下罰金。
中華民國刑法第二百零一條第一項
意圖供行使之用，而偽造、變造公債票、公司股票或其他有價證券者，處
三年以上十年以下有期徒刑，得併科三千元以下罰金。
中華民國刑法第二百一十四條
 (使公務員登載不實罪)
明知為不實之事項，而使公務員登載於職務上所掌之公文書，足以生損害
於公眾或他人者，處三年以下有期徒刑、拘役或五百元以下罰金。
中華民國刑法第二百一十六條
 (行使偽造變造或登載不實之文書罪)
行使第二百十條至第二百十五條之文書者，依偽造、變造文書或登載不實
事項或使登載不實事項之規定處斷。
中華民國刑法第二百一十條
 (偽造變造私文書罪)
偽造、變造私文書，足以生損害於公眾或他人者，處五年以下有期徒刑。
中華民國刑法第三百三十九條第一項
 (普通詐欺罪)
意圖為自己或第三人不法之所有，以詐術使人將本人或第三人之物交付者
，處五年以下有期徒刑、拘役或科或併科一千元以下罰金。
中華民國刑法第二百一十九條
 (沒收之特例)
偽造之印章、印文或署押，不問屬於犯人與否，沒收之。
中華民國刑法第二百零五條
 (沒收物)
偽造、變造之有價證券、郵票或印花稅票及前條之器械原料，不問屬於犯
人與否，沒收之。


司法院資訊處製作；財團法人民間司法改革基金會備份。
